臺灣臺中地方法院民事判決
111年度中簡字第920號
原      告  新光產物保險股份有限公司

法定代理人  吳昕紘  
訴訟代理人  張光賓  

被      告  張興中  
上列當事人間請求侵權行為損害賠償（交通）事件，本院於民國
111年5月23日言詞辯論終結，判決如下︰
　　主　　　文
被告應給付原告新臺幣31,781元，及自民國110年12月28日起至
清償日止，按週年利率百分之5計算之利息。
原告其餘之訴駁回。
訴訟費用由被告負擔百分之21，餘由原告負擔。
本判決原告勝訴部分得假執行。
    事實及理由
壹、程序方面：
    被告經合法通知，未於言詞辯論期日到場，核無民事訴訟法
    第386條所列各款情形，爰依原告之聲請，由其一造辯論而
    為判決。
貳、實體方面：
一、原告主張：被告於民國110年1月4日晚上7時38分許，駕駛車
    牌號碼000-0000號自小客車（下稱肇事車輛），沿臺中市西
    屯區長安路1段46巷由南往北方向行駛，行至文心路3段129
    巷5弄1號前方，本應注意汽車倒車時，應謹慎緩慢後倒，並
    應注意其他車輛及行人，而依當時情形，亦無不能注意之情
    事，竟疏未注意及此，貿然倒車，不甚撞及同向行駛於其後
    方正停等其倒車之伊所承保訴外人胡晉芫所有，交由訴外人
    胡奕忠駕駛之車牌號碼000-0000號自小客車（下稱系爭保車
    ），致系爭保車受損（下稱系爭事故）。被告因過失撞毀系
    爭保車，依民法第184條之規定，自應負損害賠償責任。玆
    因伊已依保險契約之約定賠付被保險人修理費用共計新臺幣
    （下同）151,676元（含零件費用133,217元、工資費用8,57
    8元、塗裝費用9,881元），爰依民法第184條、保險法第53
    條之規定，提起本件訴訟。並聲明：被告應給付原告151,67
    6元，及自起訴狀繕本送達翌日起至清償日止，按週年利率
    百分之5計算之利息。
二、被告未於言詞辯論期日到場，亦未提出書狀為任何聲明或陳
    述。
三、本院之判斷：
  ㈠原告主張被告於上揭時地，駕駛肇事車輛，因倒車不慎，而
    碰撞其後方停等之系爭保車，致系爭保車受損之事實，業據
    其提出行車執照、車損照片、臺中市政府警察局道路交通事
    故初步分析研判表、道路交通事故現場圖、當事人登記聯單
    、汽車險賠案理算書、電子發票證明聯、估價單、代位求償
    同意書為證（見本院卷第17至43頁），並經本院依職權向臺
    中市政府警察局第六分局調取系爭事故之A3類道路交通事故
    調查報告表、調查紀錄表、補充資料表及現場照片查閱屬實
    （見本院卷第51至61頁、第65至68頁）。而被告經合法通知
    ，既未於言詞辯論期日到場，亦未提出書狀作何聲明或陳述
    以為爭執，依民事訴訟法第280條第3項前段準用同條第1項
    前段之規定，視同自認原告主張之事實，是堪信原告之主張
    為真正。
  ㈡按汽車、機車或其他非依軌道行駛之動力車輛，在使用中加
    損害於他人者，駕駛人應賠償因此所生之損害，民法第191
    條之2前段定有明文，此係專為非依軌道行駛之動力車輛在
    使用中駕駛人之責任而為舉證責任倒置之規定，故凡動力車
    輛在使用中加損害於他人者，即應負賠償責任，由法律推定
    駕駛人侵害他人之行為係出於過失。查系爭事故係因被告駕
    車途經肇事地點時，撞及系爭保車，致系爭保車毀損，既如
    前述，則系爭保車所有權人胡晉芫就系爭保車毀損所受之損
    害，顯然係因被告使用車輛時侵害其對系爭保車之所有權而
    發生，是被告之行為與胡晉芫所受損害間，存有相當因果關
    係甚明，揆之前揭規定，本即應推定被告前揭侵害系爭保車
    所有權之行為係有過失。復按汽車倒車時應顯示倒車燈光或
    手勢後，謹慎緩慢後倒，並應注意其他車輛及行人，道路交
    通安全規則第110條第2款定有明文。本件被告駕駛肇事車輛
    倒車時，理應注意上開規定，以預防危險之發生，且依當時
    情形又無不能注意情事，竟疏未注意在倒車時，應注意後方
    有無車輛行駛通過，致撞及在該處停等之系爭保車，使該保
    車受損，足徵被告對系爭事故之發生，確有過失甚明，且其
    過失與系爭保車所受損害間，存有相當因果關係，應堪認定
    。
  ㈢次按因故意或過失，不法侵害他人之權利者，負損害賠償責
    任；復按不法毀損他人之物者，應向被害人賠償其物因毀損
    所減少之價值，民法第184條第1項前段及第196條分別定有
    明文。再按物被毀損時，被害人依民法第196條規定請求物
    被毀損所減少之價額，得以必要之修復費用為估定之標準（
    最高法院77年5月17日77年度第9次民事庭會議決議參照）。
    本件被告過失不法毀損系爭保車，依上開規定，既應負損害
    賠償責任，則以修復金額作為賠償金額，自屬有據。又系爭
    保車修理時，既係以新零件更換被損之舊零件，是依上說明
    ，自應將零件折舊部分予以扣除。原告主張系爭保車送修支
    出修理費151,676元，其中零件費用為133,217元，有前揭估
    價單在卷可參，依行政院所頒固定資產耐用年數表及固定資
    產折舊率之規定，自小客車之耐用年數為5年，依定率遞減
    法每年折舊1000分之369；參以系爭保車出廠日為104年11月
    ，有上開行車執照在卷可憑，迄至本件事故發生時即110年1
    月4日，實際使用間已超過5年之耐用年數，關於零件折舊部
    分應受到不得超過10分之9之限制，故應以10分之9計算其折
    舊，依此計算，原告得請求之零件費用應為13,322元（計算
    式：133217×0.1≒13322，元以下四捨五入），再加計不計折
    舊之前揭工資費用8,578元、塗裝費用9,881元，系爭保車之
    合理修復費用為31,781元（計算式：13322＋8578＋9881＝3178
    1）。
　㈣又按被保險人因保險人應負保險責任之損失發生，而對於第
    三人有損失賠償請求權者，保險人得於給付賠償金額後，代
    位行使被保險人對於第三人之請求權，但其所請求之數額，
    以不逾賠償金額為限，保險法第53條第1項規定甚明。又損
    害賠償祇應填補被害人實際損害，保險人代位被害人請求損
    害賠償時，依保險法第53條第1項規定，如其損害額超過或
    等於保險人已給付之賠償金額，固得就其賠償之範圍，代位
    請求賠償，如其損害額小於保險人已給付之賠償金額，則保
    險人所得代位請求者，應祇以該損害額為限（最高法院65年
    臺上字第2908號判決意旨參照）。查本件原告因承保之系爭
    保車遭被告過失不法毀損，固有賠付151,676元予被保險人
    ，但因系爭保車實際得請求被告賠償之修復金額僅31,781元
    ，故原告依保險法第53條第1項規定，代位請求被告賠償之
    範圍，亦僅得以該等損害額為限。從而，原告請求被告賠償
    31,781元，自屬有據，逾此部分之請求，則屬無據。
　㈤末按給付有確定期限者，債務人自期限屆滿時起，負遲延責
    任；給付無確定期限者，債務人於債權人得請求給付時，經
    其催告而未為給付，自受催告時起，負遲延責任。其經債權
    人起訴而送達訴狀，或依督促程序送達支付命令，或為其他
    相類之行為者，與催告有同一之效力，民法第229條第1、2
    項定有明文。又遲延之債務，以支付金錢為標的者，債權人
    得請求依法定利率計算之遲延利息。但約定利率較高者，仍
    從其約定利率；應付利息之債務，其利率未經約定，亦無法
    律可據者，週年利率為百分之5，民法第233條第1項、第203
    條亦有明定。本件原告對被告之代位求償權，核屬無確定期
    限之給付，既經原告起訴，且起訴狀繕本已於110年12月27
    日送達被告，有送達證書在卷可佐（見本院卷第73頁），惟
    被告迄今皆未給付，則依前揭規定，原告請求被告自收受起
    訴狀繕本送達翌日即同年月28日起加給按週年利率百分之5
    計算之遲延利息，為有理由，應予准許。
四、綜上所述，原告依民法第184條、保險法第53條第1項之規定
    ，請求被告給付31,781元，及自110年12月28日起至清償日
    止，按週年利率百分之5計算之利息，為有理由，應予准許
    。逾此部分之請求，則無理由，應予駁回。
五、本件原告勝訴部分，係就民事訴訟法第427條第2項第11款訴
    訟適用簡易程序所為被告敗訴之判決，依同法第389條第1項
    第3款之規定，自應依職權宣告假執行。
六、結論：本件原告之訴為一部有理由，一部無理由，判決如主
    文。
中　　華　　民　　國　　111 　年　　6 　　月　　13　　日
                  臺灣臺中地方法院臺中簡易庭
                                  法  官  郭妙俐
以上為正本係照原本作成。
如不服本判決，應於送達後20日內，向本院提出上訴狀並表明上
訴理由，如於本判決宣示後送達前提起上訴者，應於判決送達後
20日內補提上訴理由書（須附繕本）。如委任律師提起上訴者，
應一併繳納上訴審裁判費。
中　　華　　民　　國　　111 　年　　6 　　月　　13　　日
                                  書記官  林素真